【裁判字號】    90,台上,6245
【裁判日期】    901012
【裁判案由】    違反槍砲彈藥刀械管制條例
【裁判全文】
最高法院刑事判決                                九十年度台上字第六二四五號
    上  訴  人  甲○○
    選任辯護人  鄭和傑律師
右上訴人因違反槍砲彈藥刀械管制條例案件，不服臺灣高等法院臺南分院中華民國八
十八年八月十九日第二審判決（八十八年度上訴字第一一四四號，起訴案號：臺灣臺
南地方法院檢察署八十八年度偵字第三一五九號），提起上訴，本院判決如左：
    主  文
原判決撤銷，發回臺灣高等法院臺南分院。
    理  由
本件原判決認定上訴人甲○○係台南市體育會射擊委員會會員，於民國八十八年二月
二十七日上午七時許，向台南市體育會射擊委員會領取具有殺傷力之義大利ＢＥＮＥ
ＬＬＩ廠製口徑１２ＧＡＵＧＥ之制式單管霰彈槍（獵槍類，槍身號碼為Ｆ○７６２
３○及Ｆ○６６４４４，槍管號碼為Ｃ３４７３０６及Ｃ３２５７０３）二枝及霰彈
八七顆，原應直接攜至台南縣柳營鄉尖山碑靶場練習，竟未經許可，而非法持有之，
並於同日上午七時四十五分許，在台南市○○路與安通路口宗仔檳榔攤前，持其中美
造單管制式霰彈長槍試射子彈二發後，欲離去時，為警當場查獲，並扣得上開霰彈獵
槍二枝、霰彈八十五顆及已擊發之彈殼二顆等情。因而維持第一審法院論處上訴人未
經許可持有獵槍罪刑（處有期徒刑一年三月，併科罰金三萬元，罰金如易服勞役以三
百元折算一日）之判決，駁回上訴人在第二審之上訴，固非無見。
惟查：（一）審理事實之法院，本乎發見實質真實之本旨，對於案內一切與罪名之成
否、論罪科刑有關之證據，除認為不必要者外，均應詳為調查，然後基於調查所得之
心證，以為判斷之基礎。故證據雖已調查，若尚有其他必要部分並未調查，即與證據
未經調查無異，如遽行判決，仍難謂無刑事訴訟法第三百七十九條第十款規定所稱應
於審判期日調查之證據，而未予調查之違法。原判決理由說明：「槍彈使用許可及管
理作業規定第三條第二項第三款、第五款及第九款雖規定，應由警察機關保管槍彈者
，其射擊練習、比賽需使用槍彈，應由射擊會具文並派專人專車領取，會員個人領取
不予受理，射擊練習領用槍彈，應由提領人攜至靶場統一集中分發使用，槍彈不得攜
出靶場以外地區或任由會員攜出靶場。惟因射擊協會人手不夠，通常均由會員自行攜
帶槍、彈至靶場之事實，已經證人即射擊協會總幹事蘇銀旺到庭證述屬實，因而現況
既由會員自行攜帶槍、彈，應尚無犯罪之可責性」，如若無誤，則上訴人向台南市體
育會射擊委員會總幹事蘇銀和領得上開槍、彈後，是否意欲前往靶場，即關乎其被訴
之未經許可持有獵槍及子彈之罪名能否成立至鉅。茲查上訴人在偵查初訊中即供稱：
「另一把義制長槍也是協會的，槍主是黃鵬緯，我與他約去尖山碑（指臺南縣柳營鄉
尖山碑靶場）」（見偵查卷第七頁），則上訴人於事發當日曾否與黃鵬緯相約至臺南
縣柳營鄉尖山碑靶場練習射擊﹖若有，約定自何時起練習射擊﹖其所帶之二支獵槍
，是否其中一支屬黃鵬緯所有﹖若是，上訴人向台南市體育會射擊委員會領取該支獵
槍是否意欲供黃鵬緯練習之用﹖攸關上訴人帶上開槍、彈是否意欲依規定前往臺南
縣柳營鄉尖山碑靶場練習射擊，自有傳訊黃鵬緯詳加查證根究明白之必要。又上訴人
在原審辯稱：伊為取道濱海公路前往臺南縣柳營鄉之尖山碑靶場，始開車途經臺南市
○○路與安通街口（見原審卷第五八頁背面），則由上訴人領取槍、彈處（即位於臺
南市○○路體育公園之臺南市體育會射擊委員會），欲取道濱海公路前往上開靶場，
途經臺南市○○路與安通街口是否為合理選項之一﹖關乎上訴人前開辯解，能否採納
，亦待查明。原判決就此等與認定事實適用法律有重要關係之證據，俱未調查，殊難
謂已盡調查能事。（二）有罪之判決書，應記載認定犯罪事實所憑之證據及其認定之
理由，刑事訴訟法第三百十條第一款定有明文，而認定事實所憑之證據，須確實存在
，就該卷宗內可得考見者，始克當之。倘判決書內所記載之證據，與卷內筆錄或證物
之內容不相適合，或遍查全卷並無該項證據可考時，其判決之根據，實際上並不存在
，自屬採證違法。上訴人於警訊、偵查及第一審審理時，僅供認其帶前開槍、彈意
欲前往臺南縣柳營鄉尖山碑靶場練習射擊，從未提及其前往靶場擬取道之路徑。嗣於
原審審理時，始供稱：「（問：你要去靶場為何往安明路與安通路口，是何目的﹖）
我是要走濱海公路」（見原審卷第五八頁背面），則原判決理由說明：「被告（即上
訴人）係自台南市『體育公園』（在健康路一段）攜出（指扣案槍、彈），目的地係
『台南縣柳營鄉尖山碑』靶場，衡情應自健康路右轉往東，向東區（往良美百貨方向
）往永康市○○路方向（甚至往長榮路，經永康市○○○路），向省道前進或甚至由
東區○○路上高速公路」，顯與上引筆錄記載之取道路徑，不相適合。又自台南市體
育會射擊委員會所在地，前往台南縣柳營鄉尖山碑靶場，是否以從臺南市○○路右轉
往東，循往永康市○○路方向，向省道前進或取道富強路上高速公路，為唯一合理選
擇，經遍查全卷並無任何證據資料足以證明。原判決未敘明所憑之證據，即以：「被
告（即上訴人）居住之臺南縣歸仁鄉係在體育公園健康路東邊，柳營鄉靶場亦在體育
公園健康路東南方向，因而由被告住所之地緣關係或至柳營鄉之任一動線，被告理應
出體育公園健康路後向右轉往東行進」，說明上訴人自臺南市○○路左轉往西，至安
南區○○路與安通路口，意在將槍、彈往他處，其採證於法有違。（三）槍砲彈藥
刀械管制條例所稱之槍砲，依同條例第四條第一項第一款規定，係指火砲、肩射武器
、機關槍、衝鋒槍、卡柄槍、自動步槍、普通步槍、馬槍、手槍、鋼筆槍、瓦斯槍、
麻醉槍、獵槍、空氣槍、魚槍、改造模型槍及其他可發射金屬或子彈具殺傷力之各式
槍砲而言。該條例第七條第四項、第八條第四項、第九條第三項、第十條第四項及第
十一條第四項，復依行為人持有槍砲之種類，為輕重不同之處罰，故而行為人持有之
槍砲究屬該條例第四條第一項第一款所稱之何種槍砲，關乎法律之適用，自應於有罪
判決書事實欄詳加認定，然後於理由內敘明為此認定所憑之證據及認定之理由，始足
為適用法律之依據。經查原判決事實欄雖已認定上訴人持有之義大利ＢＥＮＥＬＬＩ
廠製口徑１２ＧＡＵＧＥ之制式單管霰彈槍二支，屬獵槍類。惟原判決依憑為證據資
料之內政部警政署刑事警察局八十八年三月一日刑鑑字第一八二四七號鑑驗通知書僅
記載，送鑑制式單管霰彈長槍二枝，認均係義大利ＢＥＮＥＬＬＩ廠製口徑１２ＧＡ
ＵＧＥ之制式單管霰彈槍，槍身號碼為Ｆ○７６２３○、Ｆ○６６４４４，槍管號碼
為Ｃ３４７３○６及Ｃ３２５７○３，機械性能良好，具殺傷力。（見偵查卷第十二
頁），並未認定該槍枝屬獵槍類。而原判決理由內除援引上開鑑驗通知書說明扣案槍
、彈均有殺傷力外，就何以認定該槍枝屬獵槍類乙節，並未敘明其所憑之證據及為此
認定之理由，自有理由不備之違法。又原判決事實內既認定扣案槍枝均係義大利ＢＥ
ＮＥＬＬＩ廠製口徑１２ＧＡＵＧＥ之制式單管霰彈槍，復援引上開鑑驗通知書之鑑
驗結果，於理由內說明：「附於警卷之槍枝執照所載二支槍枝分別為美造單管制式霰
彈長槍，槍身編號：Ｆ○７６２３○、槍機號碼：Ｃ３４７３○６及義大利制氏單管
霰彈長槍，槍身編號：Ｃ３２５７○３、槍機號碼：Ｆ○６６４４４，應係製造國及
號碼之誤載」，顯意指上訴人帶之二支制式單管霰彈槍均係義大利製造，此與其事
實欄後段認定：「上訴人在台南市○○路與安通路口宗仔檳榔攤前，持其中『美造』
單管制式霰彈長槍試射子彈二發」，顯非一致，有理由矛盾之違法。以上，或係上訴
意旨所指摘，或為本院得依職權調查之事項，應認原判決有撤銷發回更審之原因。
據上論結，應依刑事訴訟法第三百九十七條、第四百零一條，判決如主文。
中      華      民      國     九十     年      十      月     十二     日
                              最高法院刑事第一庭
                                  審判長法官  施  文  仁
                                        法官  張  淳  淙
                                        法官  林  永  茂
                                        法官  蕭  仰  歸
                                        法官  洪  佳  濱
      右正本證明與原本無異
                                              書  記  官
中      華      民      國     九十     年      十      月     十八     日


司法院資訊處製作；財團法人民間司法改革基金會備份。
